【裁判字號】    89,上易,708
【裁判日期】    900731
【裁判案由】    返還價款
【裁判全文】
臺灣高等法院民事判決  八十九年度上易字第七○八號
    上  訴  人  高建設股份有限公司
    法定代理人  張永河
                儲家昌
    被 上訴 人  乙○○
                甲○○
右當事人間請求返還價款事件，上訴人對於中華民國八十九年十月十三日臺灣基隆地
方法院八十九年度訴字第一九七號第一審判決提起上訴，本院判決如左：
    主      文
上訴駁回。
被上訴人追加之訴及其假執行之聲請均駁回。
第二審訴訟費用由上訴人負擔。
追加之訴之訴訟費用由被上訴人負擔。
    事      實
甲、上訴人方面：
一、聲明：
  (一)原判決廢棄。
  (二)被上訴人在第一審之訴及其假執行之聲請均駁回。
  (三)被上訴人追加之訴駁回。
  (四)如受不利之判決，願供擔保請准免為假執行。
二、陳述：除與原判決相同，玆引用之外，補稱略以：
  (一)原審雖延引前審於八十七年五月十四日履勘現場筆錄，作為判決基礎，惟該筆錄
    所載勘驗結果標題左側，已加註係「原告主張」，顯見該筆錄所列之六項非原法
    院法官勘驗結果，不得作為判決之依據。
  (二)基隆市○○街所在之地區，係屬「非地下配電區」，故供電方式自以架空之供電
    線路為配置，又系爭社區○○○○路之設計、施工（從電桿－外牆接戶點），係
    由台灣電力股份有限公司（下稱台電公司）依據經濟部頒布之「屋外供電線路裝
    置規則」之相關規定辦理，又釘在牆壁上之低壓線架，係屬以架空方式供電之必
    要設施，該低壓線架本身不帶電，且線路本身係低壓電，尚未有案例顯示對住戶
    身體有不利影響，亦經證人鄭長卿在原審證述在案。況該電力基座遷移事宜，上
    訴人已向台電公司申請辦理，該公司已將電力基座由系爭房屋之原位置，移到側
    面且較高之位置，且原位置之磁磚亦已補貼完妥，被上訴人之疑慮自可排除。
  (三)有關警衛室之設置乙節，依行政院公平交易委員會（下稱公平會）派員至現場勘
    察，確有在「社區入口處」設置警衛室，其所在位置雖與廣告上不同，但僅略為
    移動，並未影響其可發揮之功能。而警衛系統設備雖尚未安裝，但有保全人員巡
    邏社區，且該系統設備已購妥，暫置上訴人公司內，待安裝後即可使用，則原審
    指警衛室與預定設立位址甚遠，並非被上訴人所購房屋所在之社區中等語，亦有
    違誤。至警衛系統設備迄未完成交付，乃因社區之管理委員會迄未正常運作，以
    致無法點交，此則非上訴人之問題，自不能歸責於上訴人。再者，系爭房地所在
    之地方，只有一條單行之道路進入，是以，在社區入口處設置警衛室，更能為有
    效之控管，而出社區之出口並設有路障，以防其他車輛之進入，足見上訴人就社
    區安全之設備，均已依約交付。
  (四)有關籃球場及網球場設置疑義乙節，查公平會於八十七年間派員察堪，確實有籃
    球場、網球場，且有部分之花園景觀造形，又查該二球場於本社區興建時即逐次
    設置，因欠缺管理且在外風吹雨打，是以，幾年後當然就會顯得陳舊。
  (五)被上訴人所購買之建物，上訴人已如期完工，並依約辦理產權移轉，而被上訴人
    於產權移轉時，即有給付尾款之義務（一般均以貸款方式為給付），因被上訴人
    指其不用貸款，將以現金支付尾款，所以簽發面額新台幣（下同）二百四十九萬
    之本票，但被上訴人卻未依期給付尾款，其已構成違約。依最高法院五十年台上
    字第一八八三號判例意旨「解除權之行使屬於不違約一方」，本件被上訴人已違
    約在先，並於數月後房價下跌，即濫行藉故指物有瑕疵云云，依上開實務見解，
    被上訴人並無得行使解除權之權利，是其所為之解約意思表示自不合法。
  (六)物之性質可分離者，買主僅能對有瑕疵之標的物解除契約，但對無瑕疵之標的物
    ，則不得解除契約，以求公平。本件買賣之房屋及土地，其性質自始即屬分離，
    此觀兩造自始分別訂有「預定房屋買賣契約書」及「預定土地買賣契約書」兩種
    契約，其房屋售價僅為一百四十萬元，土地售價則高達二百一十萬元，兩造同意
    由被上訴人先取得土地所有權及使用權，但對於房屋則於被上訴人接管，並完成
    買賣公證後，由被上訴人取得房屋所有權，被上訴人先後取得房屋及土地所有權
    ，足見土地及房屋性質不同，被上訴人以房屋一部份瑕疵為由，擴大至無瑕疵之
    土地，忽一併解約退款，顯失公平。
  (七)被上訴人所為訴之追加，上訴人不同意，且其追加之訴亦不符民事訴訟法第四百
    四十六條第一項但書之規定，其為追加自非法之所許。
  (八)被上訴人依買賣契約第十四條第一項規定，請求給付違約金云云，惟買賣契約第
    十四條第一項規定：「如因可歸責於乙方（按即上訴人）之事由而致違約中途不
    賣或不建時，乙方所收甲方（按即被上訴人）之訂金及價款，應如數退還甲方，
    並應備同前開金額交付甲方作為違約金。」，其給付違約金之前提要件為上訴人
    有中途不賣或不建，然而本件上訴人並無中途不賣或不建情事，被上訴人之請求
    ，顯屬無理。
  (九)依買賣契約第八條規定，本建築工程，自實際開工日起五百個工作天完成，並以
    使用執照取得為完工標準，查本案建築物於八十五年五月八日領得使用執照，依
    約即屬完工，且於期限內完工，被上訴人所指違反契約完工期限云云，委無理由
    。
乙、被上訴人方面：
一、聲明：
  (一)上訴駁回。
  (二)上訴人應再給付被上訴人九十八萬四千二百一十元之違約金。
  (三)願供擔保，請准宣告假執行。
二、陳述：除與原判決相同，玆引用之外，補稱略以：
  (一)警衛室未設，為共同勘驗確認，上訴人雖辯稱在二期公寓中設置，實際上從簽定
    契約及廣告圖之總配置圖中，並無第二期之簽定與規劃，況上訴人不得將乙地警
    衛室供給甲地使用，又廣告部分也視同契約之一部分，上訴人亦違反契約安全管
    理設施：全區二十四小時警衛巡邏，保障居家安全之約定，造成被上訴人居家沒
    有安全。
  (二)依上訴人廣告模型，應將兒童遊戲區設置於東城Ｆ棟右下方，經前審會勘仍是荒
    地與菜圃，上訴人給付不能事實違反契約規定。
  (三)上訴人未依約就廚房上方之電線採用符合台電規定正字標記之產品安裝，容易發
    生電線走火，導致火災之危害。
  (四)本件前審之法院判決及公平交易委員會之處分書，已證實上訴人諸多瑕疵及有未
    完工部分，足夠對被上訴人之生命造成威脅與恐懼，及影響居家生活機能。
  (五)上訴人於八十五年五月八日領得使用執照，被上訴人於八十五年七月十五日簽定
    本票並加註「以實際通知交屋日期為繳款日期」，上訴人再於八十五年七月二十
    四日發出辦理交屋手續通知書予被上訴人，被上訴人發現除主體工程外，契約明
    定之諸多設施均未建構完成，上訴人在取得本票後採取給付遲延及不完全給付之
    作為，而遲至今日仍未改善，依契約規定，係可歸責於上訴人之事由無法履行契
    約。
  (六)上訴人從八十五年七月二十日將產權登記被上訴人甲○○名下後，其房屋及土地
    所有權狀，至今仍在上訴人手上，迫使被上訴人無法將產權登記還上訴人。
  (七)今無論是高電壓或低電壓，人體最大之容許量為零點三毫安培，超過零點五毫安
    培之電流量，即會導致人之死亡，只不過高電壓還會造成人體表皮，呈現焦黑狀
    態，只要一安培之電流量，經過人體組織，即將造成人之死亡，被上訴人之電力
    基座貼近陽台，無安全距離，造成被上訴人生命之危害及形成長期恐懼壓力之生
    活。
  (八)被上訴人社區附近，八十九年間分別發生百福國中女生陳盈汝命案及基隆市志英
    無線電計程車司機謝木傳自殺案，足見被上訴人請求履行全區二十四小時警衛巡
    邏，有其必要性。
  (九)上訴人雖將電力基座從正面稍微移動至側面位置，然二十戶使用之電流纜線，還
    是埋設在被上訴人客廳內，危害生命及造成心靈恐懼依舊存在。且上訴人是在被
    上訴人解除契約後，始將危險標的物移動，亦屬違反雙方買賣契約第十四條之規
    定。
  (十)因上訴人之違約，經被上訴人解除契約，依雙方買賣契約第十四條第一項歸責上
    訴人違約規定，以被上訴人已給付之訂金及價款作為違約金。
    理      由
一、被上訴人於原審係主張系爭不動產買賣已逾契約約定之完工期限，乃依民法關於
    給付遲延、不完全給付及買賣契約瑕疵擔保之規定，去函上訴人解除契約，而請
    求上訴人返還其等已繳之價金並加計遲延利息；嗣被上訴人於本院以系爭不動產
    買賣契約因前開原因經其合法解除契約，依契約之法律關係追加請求上訴人給付
    違約金九十八萬四千二百一十元，核其二者均係本於給付遲延、不完全給付及買
    賣瑕疵擔保所生之權利義務關係而為請求，基礎事實同一，依民事訴訟法第四百
    四十六條第一項但書規定，毋庸經上訴人之同意，自應予准許，上訴人表示不同
    意被上訴人之追加，尚有誤會。
二、被上訴人起訴主張：伊等向上訴人訂購其所興建坐落基隆市○○區○○段五堵南
    小段第六七九之七八等地號上「東城」Ｂ２棟第二層房屋及其土地應有部分之預
    售屋一戶（下稱系爭房地），已繳價金九十八萬四千二百一十元，卻發現上訴人
    興建之房屋與合約及廣告多處不符，有明顯瑕疵，經伊等多次函請上訴人補正，
    上訴人均未置理，且上訴人亦已逾契約約定之完工期限，乃依民法關於給付遲延
    、不完全給付及買賣契約瑕疵擔保之規定，去函上訴人解除契約，請求上訴人返
    還伊等已繳之價金九十八萬四千二百一十元及法定遲延利息，嗣於本院又依契約
    之法律關係追加請求上訴人給付違約金九十八萬四千二百一十元。上訴人則以：
    被上訴人主張之瑕疵中，電纜線部分係電力公司安裝，非伊之責任，而籃、網球
    場伊亦早已提供，因時間經過，已呈破舊而已，安全警衛部分伊亦已委託信義保
    全公司為系爭建物所在社區，提供警衛巡邏之服務，各住戶並與警衛室監控中心
    連線，但因社區管理委員會尚不願承受該項業務，為免各項器材遭人破壞或竊取
    ，主機現由伊暫為保管，監視器則已設於警衛室門上，至被上訴人所稱其餘瑕疵
    如洗手檯與馬桶位置相反，及主臥室無冷氣孔等瑕疵，伊可以修補，且均非關重
    要，被上訴人執此主張解除契約，顯失公平等語，資為抗辯。
三、被上訴人主張：伊等向上訴人訂購其所興建之預售屋一戶，已繳價金九十八萬四
    千二百一十元，業據提出東城預定房屋買賣契約書為證（見原審卷第十一頁至第
    二七頁），復為上訴人所不爭執，被上訴人之主張堪信為真實。
四、被上訴人又主張：系爭不動產買賣已逾契約約定之完工期限，上訴人雖於八十五
    年七月二十四日通知交屋，惟上訴人未依當初說明之社區規劃統一出入口管理、
    籃球場、網球場，亦未依合約中約定有全區二十四小時警衛巡邏、各戶連線至監
    控中心等安全管理設施及依廣告中所稱規劃二百坪生鮮超級市場，客廳、主臥室
    均須預留冷氣孔，然上訴人未留主臥室之冷氣孔，又衛浴室內洗手檯與馬桶之位
    置竟與設計圖相反，且將裝設高壓電纜之基座竟釘置於房屋之陽台右方，嚴重危
    害生命安全，室內之電路上訴人亦迄未提出合格電機技師之證明，上訴人無法提
    供契約所約定之內容給付伊等，伊等催告上訴人完成給付後交屋，然上訴人遲未
    交付，顯需負給付不完全及物之瑕疵擔保責任，伊等為此解除契約為有理由等語
    。然此為被上訴人所否認，並以上述情詞置辯，經查：
  (一)低壓線架（即電力基座）架設位置，確實如被上訴人主張於其陽台上右側之牆壁
    上，此部分亦為上訴人所不否認，且有被上訴人提出之照片為證（見原審卷第四
    十頁），復經原法院八十七年度訴第八二號於八十七年五月十四日現場履勘，有
    該案卷之勘驗筆錄及照片可證，堪信為真。被上訴人提出之電力公司信函記載「
    三該段接戶線為供電電壓１１０／２２０伏特之電線，若用戶於其周邊搭建鐵窗
    等作業，請保持安全間隔，以免損及外皮發生危險。」（見原審卷第四十、四一
    頁），並經證人鄭長卿於原審到庭稱：「因為正面安裝鐵窗難免會與電線接觸，
    雖然電線外有絕緣體，但因長久使用或摩擦會導致破損而導電致生危險」等語（
    見原審卷第一五八頁），足見該低壓線架確實具有相當危險性，且依被上訴人所
    提供之照片顯示，電力基座架設位置即設在其陽台之牆壁上，如被上訴人安裝鐵
    窗將會與之相鄰，而低壓線架安裝於被上訴人之陽台邊緣，導致全棟住戶之供電
    線路均經過被上訴人之陽台，易致被上訴人家人生命安全之危險，被上訴人將因
    此對於陽台部分不敢接近使用，此屬減少通常效用之重大瑕疵要屬可信。雖上訴
    人於本院審理時將電力基座從正面稍微移動至側面位置，然二十戶使用之電流纜
    線，還是埋設在被上訴人客廳內，其纜線亦與被上訴人陽台相近，衡情一般購屋
    者對此房屋仍會心存疑義而卻步，故被上訴人主張此造成心靈恐懼依舊存在，應
    可採信。至證人鄭長卿雖證稱：「線路本身是低電壓，尚未有案例顯示對住戶身
    體有不利影響等語（見原審卷第一五八頁），然電線因長久使用或摩擦會導致破
    損而導電致生危險，已詳如前述，自不能以尚未有受傷害案例發生，即認無危險
    性，證人鄭長卿此部分證詞尚不足採為有利於上訴人之證據。上訴人雖抗辯：設
    置於被上訴人所購買之系爭房屋陽台外部分係電力公司自行決定地點設置，非可
    歸責於伊等語。然查，基隆市○○街所在之地區，係屬「非地下配電區」，故供
    電方式自以架空之供電線路為配置，系爭社區○○○○路之設計、施工，係依據
    經濟部頒布之「屋外供電線路裝置規則」之相關規定辦理，固經本院函詢台電公
    司基隆區營業處查明屬實，有該處九十年三月十九日函在卷可考（見本院卷第一
    五五頁），惟上開電力基座係上訴人所申請架設，業據證人鄭長卿證稱：「本件
    建商來聲請時，就是用架空方式供電，．．．．選擇該處地點安裝低壓線架係因
    該處最接近整棟房屋埋設暗管之位置」（見原審卷第一五八、一五九頁），因此
    歸咎原因乃上訴人設計全棟房屋管線位置時未考慮周全所致，自難謂上開瑕疵之
    發生無可歸責於上訴人，況就被上訴人所主張之瑕疵擔保請求權而言，更屬無過
    失之責任，上訴人如不能擔保於危險移轉時標的物無滅失或減少預定效用之瑕疵
    ，縱瑕疵係因第三人之行為所致，上訴人仍應負擔保責任。
  (二)警衛室部分，經原法院八十七年度訴字第八二號案件之勘驗筆錄記載，核對上訴
    人就系爭房屋之廣告圖總配置圖中標示為警衛室部分，事實上並未設置警衛室，
    且有住戶搭建鐵皮屋，上訴人亦表示不爭執（見原法院八十七年度訴字第八二號
    第九○頁背面），並經本院調閱原法院八十七年度訴字第八二號案卷查明屬實。
    上訴人雖抗辯：第一、二期公寓比鄰而居，且因後者附近之警察單位及上訴人所
    僱保全人員，均一致建議，應在第二期公寓鄰近長安街大道旁邊，增設一警衛室
    ，可以控制社區交通咽喉及第一、二期公寓全部治安，而第一期公寓暨設置警衛
    室，照舊使用，可收相輔相成之效，上訴人從善如流，比照實施等語。惟查，警
    衛室未設，是兩造共同勘驗確認，上訴人雖辯稱在二期公寓中設置，實際上從簽
    定契約及廣告圖之總配置圖中，並無第二期之簽定與規劃，而上訴人所指之警衛
    室距離原預定設立位置甚遠，並非屬被上訴人所購房屋所在之社區中，則上訴人
    此部分之給付，自亦有明顯瑕疵。又二十四小時警衛部分，上訴人亦不否認現在
    並未提供，雖其辯稱已與保全公司簽訂每日八小時之巡邏，惟仍與契約約定不符
    ，甚而上訴人與保全公司之契約迄至八十七年一月間亦已逾期，並無續約，且上
    訴人所稱係因該社區管理委員會不願接管，始無從設置二十四小時警衛，復為被
    上訴人所否認，而上訴人復未舉證以實其說，故被上訴人主張上訴人未提供此部
    分給付，屬未具備契約預定效用之瑕疵應堪採信。至上訴人雖抗辯：原法院八十
    七年訴字第八二號之勘驗筆錄，其勘驗之結果旁加註「原告主張」，屬被上訴人
    單方面之主張，不得引為判決之基礎等語。惟查，前開勘驗結果第一點結論，載
    明：「警衛室未設置，且有住戶搭建鐵皮屋，被告（即上訴人）不爭執」，已詳
    如前述，復有勘驗筆錄附於見原法院八十七年度訴字第八二號卷可考，況勘驗結
    果亦經上訴人委任之訴訟代理人林達傑律師確認無誤後當場簽章，如有疑義，以
    專業律師之立場必當提出質疑，兩造既簽名於勘驗筆錄上，足見勘驗結果為原法
    院勘驗現場所得結論，非屬被上訴人單方面之主張，自得作為判決之參考。上訴
    人此部分之抗辯，亦委無足採。
  (三)關於籃、網球場部分，核對廣告圖中標示球場之位置，與原法院八十七年訴字第
    八二號案件勘驗筆錄記載，確實設有籃、網球場，但依被上訴人於前開案件所提
    出照片顯示外觀明顯陳舊，（見原法院八十七年度訴字第八二號卷第八一頁），
    顯係早已存在，而非與社區同時興建。上訴人雖抗辯：該球場亦係伊所有，得提
    供予東城社區居民使用，又兩造係於八十三年三月十八日訂立房、地預售契約，
    迄至原法院八十七年度訴字第八二號承審法官於八十七年五月十四日履勘現場，
    已歷時四年餘，籃球、網球場地暴露室外，其場地表面略顯陳舊，自所難免，實
    際功能維持未變，自不應因場地表面之陳舊，而誤認為重大瑕疵，鄰近社區之習
    慣，均由社區愛好球類運動者，組成俱樂部、委員會或小組，負責場地之管理與
    維護，並實施使用者付費之原則，並非由建商永遠負責云云。惟以上開球場之陳
    舊程度，仍然欠缺一般交易過程中，消費者對建商所提供球場通常品質之期待，
    難謂非屬不具備契約預定效用之瑕疵。
  (四)就生鮮超市部分，上訴人抗辯：依銷售廣告所載，伊之義務為「社區『規劃』二
    ○○坪生鮮超市」，伊已依約為規劃，義務已盡，伊曾先後邀約ＯＫ超商及統一
    超商至社區會勘，惟該二廠商以當時之長安街之住戶尚未超過二千戶，而未應允
    設立生鮮超市，伊既已積極規劃，找廠商來會勘，無任何違約情事云云。惟上訴
    人對於邀請廠商會勘之事實，未舉證說明，難以採信，況廣告標明社區規劃二百
    坪生鮮超市，以此招徠購屋者，此攸關住戶生活、飲食上之權益，亦會影養購屋
    者之購買意願，而原規劃之生鮮超市，現為包裝工廠及停車場，為兩造所不爭執
    ，上訴人廣告不實違反契約之規定，亦造成被上訴人之生活機能受到影響，難謂
    此非屬不具備契約預定效用之瑕疵。
  (五)綜上，上訴人出售予被上訴人之系爭房地確有諸多瑕疵，上訴人迄今均未修補，
    被上訴人依據民法第三百五十九條規定，解除系爭房地買賣契約，要無不合。
五、上訴人又抗辯：被上訴人多次到工地現場，應已知悉實際情形，並未立即表示不
    同意，被上訴人於八十五年六月二十二日建物現場驗收及交付時，當場表示買賣
    標的物雖有部分瑕疵，但表示「雖不滿意，但可接受」，因其缺點，均與契約目
    的無關，且被上訴人希望迅速辦理完成建物移轉登記，依民法第三百五十五條第
    一項規定，舉證兩造於訂定建物買賣之公證契約時，被上訴人已知物之瑕疵情形
    ，不得解約，其並配合辦理過戶手續等，顯有違誠信等語。惟查，本件為預售屋
    買賣，被上訴人於購屋時顯無從知悉房屋可能產生之瑕疵，自不能以兩造於事後
    補定建物買賣之公證契約，認被上訴人已知物之瑕疵情形，且上訴人本即有依契
    約訂定交付符合契約本旨之買賣標的物之義務，被上訴人本於契約約定及法律規
    定行使權利，要難謂違背誠信。上訴人此部分之抗辯，亦不足採。
六、上訴人復抗辯：被上訴人於辦畢「完工交屋」及取得建物所有權及受益權，拒不
    辦理房地抵押，以資還清過戶欠款二百四十九萬元，嗣請求改由被上訴人簽發本
    票，一次付清欠款，伊准其所請，不料被上訴人又藉口該本票載有「以實際通知
    交屋日期為繳款日期」，拒絕付款，致伊對系爭房地巨額尾款，全部落空，被上
    訴人所為有違誠信云云。惟查，上訴人於八十五年五月八日領得使用執照，被上
    訴人於八十五年七月十五日簽定本票並加註「以實際通知交屋日期為繳款日期」
    ，上訴人再於八十五年七月二十四日發出辦理交屋手續通知書予被上訴人，此時
    被上訴人發現除主體外，契約明定之諸多設施均未建構完成，進而以存證信函要
    求上訴人改善，該瑕疵核既屬重大瑕疵，上訴人在取得本票後採取給付遲延及不
    完全給付之作為，遲至今日仍未改善，依契約規定，係可歸責於上訴人無法履行
    契約，被上訴人無違誠信可言。上訴人此部分之抗辯，亦顯不足採。
七、上訴人再抗辯：物之性質可分離者，買主僅能對有瑕疵之標的物解除契約，但對
    無瑕疵之標的物，則不得解除契約，以求公平，本件買賣之房屋及土地，其性質
    自始即屬分離，此觀兩造自始分別訂有「預定房屋買賣契約書」及「預定土地買
    賣契約書」兩種契約，被上訴人並先後取得房屋及土地所有權，足見土地及房屋
    性質不同，被上訴人以房屋一部份瑕疵為由，擴大至無瑕疵之土地，忽一併解約
    退款，顯失公平等語。然查，兩造土地與房屋之買賣契約雖個別簽定，惟本件買
    賣房地契約關係中，兩造之真意係購買房屋及土地，雖房屋及土地之價格有別，
    惟單獨買受土地或房屋亦非當事人之真意，且單獨買受土地或房屋時，若形成土
    地及房屋非屬同一人所有，將徒增糾紛，故一般預售屋買賣均係將房屋及土地之
    買賣視為契約之一整體，而非分別割裂判斷，上訴人抗辯本件房屋及土地可分離
    ，房屋有瑕疵，惟土地無瑕疵，不得解約等語，洵無可採。
八、被上訴人另主張：因上訴人之違約，經伊解除契約，依雙方買賣契約第十四條第
    一項歸責上訴人違約規定，應以伊已給付之訂金及價款作為違約金等語。然查，
    兩造間買賣契約第十四條第一項規定：「如因可歸責於乙方（按即上訴人）之事
    由而致違約中途不賣或不建時，乙方所收甲方（按即被上訴人）之訂金及價款，
    應如數退還甲方，並應備同前開金額交付甲方作為違約金。」，顯見上訴人給付
    違約金之前提要件為上訴人有中途不賣或不建，然而系爭房屋已興建完成，本件
    被上訴人係主張上訴人有給付遲延、不完全給付及系爭房屋有瑕疵之情，據以解
    除契約，並非上訴人中途不賣或不建情事，被上訴人請求上訴人給付違約金，自
    非有據。
九、綜上所述，被上訴人主張：系爭房屋有諸多減少通常效用之重大瑕疵，伊已合法
    解除契約，為可採；至其主張：因上訴人之違約，依雙方買賣契約第十四條第一
    項規定，給付伊違約金，為不可採。上訴人抗辯：低壓線架架設位置、警衛室、
    籃、網球場之設置及生鮮超市規劃，均依買賣契約約定為之，系爭房屋及設施無
    重大瑕疵，伊無可歸責性，且本件房屋及土地可分離，房屋有瑕疵，惟土地無瑕
    疵，不得解約等語，為不可採；另其抗辯：伊並無違約中途不賣或不建之情形，
    上訴人請求違約金，顯非有據，為可採。從而，被上訴人本於民法第三百五十九
    條規定，解除系爭房地買賣契約，要無不合，而契約既經解除，被上訴人請求上
    訴人將已給付價金九十八萬四千二百一十元如數返還，並加給自起訴狀繕本送達
    翌日（即八十九年七月十一日）起至清償日止，按週年利率百分之五計算之遲延
    利息，自屬有據，應予准許。原審判命被上訴人將系爭房地移轉登記返還上訴人
    時，上訴人應如數給付，並依兩造之聲請以供擔保為條件，為假執行、免為假執
    行之宣告，核無不當。上訴意旨指摘原判決不當，求予廢棄改判，為無理由，應
    予駁回。至被上訴人本於雙方買賣契約第十四條第一項追加請求九十八萬四千二
    百一十元之違約金，為無理由，應予駁回；其假執行之聲請亦失所依附，應併予
    駁回。
十、本件事證已臻明確，兩造其餘主張陳述及所提證據，經審酌後認並不影響判決結
    果，爰不一一贅述，附此敘明。
據上論結，本件上訴及追加之訴均為無理由，爰判決如主文。
中      華      民      國    九十    年      七      月      三十一    日
                                民事第十庭
                                    審判長法  官  林  敬  修
                                          法  官  劉  勝  吉
                                          法  官  黃  騰  耀
右正本係照原本作成。
兩造均不得上訴。
中      華      民      國    九十    年      八      月        二      日
                                          書記官  楊  麗  雪


司法院資訊處製作；財團法人民間司法改革基金會備份。
